臺灣高等法院刑事判決
110年度上訴字第3775號
上  訴  人  
即  被  告  宋柏學



上列上訴人即被告因詐欺案件，不服臺灣基隆地方法院110年度
訴緝字第9號，中華民國110年9月24日第一審判決（起訴案號：
臺灣基隆地方檢察署107年度偵字第4325號），提起上訴，本院
判決如下：
    主  文
原判決撤銷。
甲○○犯三人以上共同詐欺取財罪，累犯，處有期徒刑壹年陸月。
    事  實
一、甲○○前因賭博案件，經臺灣桃園地方法院以104年度壢簡字
    第1699號判決判處有期徒刑5月確定，於民國105年4月15日
    易科罰金執行完畢，猶不知悔改，於106年10月間某日，加
    入真實姓名年籍不詳綽號「蚊子」及「阿凱」之成年人所屬
    之詐騙集團(業經本院108年度上訴字第314號判決確定)，並
    與少年邱○○(案發時為12歲以上未滿18歲之少年，真實姓名
    年籍詳卷，另案偵辦)加入詐騙集團，並與「蚊子」、「阿
    凱」、邱○○及所屬詐騙集團其餘不詳成員間，共同意圖為自
    己不法所有，基於三人以上共同詐欺取財、非法由自動付款
    設備取財及隱匿特定犯罪所得去向之洗錢等犯意聯絡，由該
    詐騙集團不詳成員於106年12月14日下午4時30分許，撥打電
    話予乙○○，假冒係高雄榮民總醫院之護理長，佯稱：乙○○之
    身份證及健保卡遭詐領醫療費用云云，再假冒警官及檢察官
    名義，以涉及詐欺為由，要求乙○○將金飾及帳戶交出供監管
     ，以證明其清白，因而致乙○○信其所言而陷入錯誤，於106
    年12月19日晚上6時許，在基隆市東信路郵局對面之火鍋店
    前，將其所有中國信託商業銀行帳號000000000000000號帳
    戶之金融卡1張，交給真實姓名年籍不詳之詐騙集團成員，
    再由該詐騙集團某成員於附表二所示時間及地點查詢乙○○上
    開帳戶之餘額確認。嗣甲○○於真實姓名年籍不詳綽號「蚊子
     」或「 阿凱」之人交付乙○○所交付之上開金融卡後，再由
    「蚊子」、「阿凱」通知甲○○，由甲○○駕駛租賃小客車，搭
    載少年邱○○及真實姓名年籍不詳之詐騙集團成員，於附表一
    編號1至2所示時間及地點，由少年邱○○及真實姓名年籍不詳
    之詐騙集團成員，將上開金融卡插入自動櫃員機後，鍵入密
    碼，使各該自動櫃員機之辨識系統誤判詐騙集團成員為有權
    提款之人，使用此不正方法接續提領如附表一編號1至2所示
    之款項，再將該款項交給甲○○，甲○○再轉交給「蚊子」或「
    阿凱」，以將該等詐得款項透過層層轉手方式，以此迂迴層
    轉方式使詐騙集團取得詐騙款項，而掩飾或隱匿詐欺所得之
    本質、去向，而製造金流之斷點，合計甲○○取得新臺幣(下
    同)3500元之報酬。嗣乙○○發現被騙報警處理，始循線查悉
    上情。
二、案經乙○○訴由基隆市警察局第二分局報告臺灣基隆地方檢察
    署檢察官偵查起訴。
    理  由
一、程序事項：
  ㈠按刑罰責任之評價與法益之維護息息相關，對同一法益侵害
    為雙重評價，是過度評價；對法益之侵害未予評價，則為評
    價不足，均為法之所禁。又加重詐欺罪，係侵害個人財產法
    益之犯罪，其罪數之計算，核與參與犯罪組織罪之侵害社會
    法益有所不同，審酌現今詐欺集團之成員皆係為欺罔他人，
    騙取財物，方參與以詐術為目的之犯罪組織。倘若行為人於
    參與詐欺犯罪組織之行為繼續中，先後多次為加重詐欺之行
    為，因參與犯罪組織罪為繼續犯，犯罪一直繼續進行，直至
    犯罪組織解散，或其脫離犯罪組織時，其犯行始行終結。故
    該參與犯罪組織與其後之多次加重詐欺之行為皆有所重合，
    然因行為人僅為一參與犯罪組織行為，侵害一社會法益，屬
    單純一罪，應僅就「該案中」與參與犯罪組織罪時間較為密
    切之首次加重詐欺犯行論以參與犯罪組織罪及加重詐欺罪之
    想像競合犯，而其他之加重詐欺犯行，祗需單獨論罪科刑即
    可，無需再另論以參與犯罪組織罪，以避免重複評價。是如
    行為人於參與同一詐欺集團之多次加重詐欺行為，因部分犯
    行發覺在後或偵查階段之先後不同，肇致起訴後分由不同之
    法官審理，為裨益法院審理範圍明確、便於事實認定，即應
    以數案中「最先繫屬於法院之案件」為準，以「該案件」中
    之「首次」加重詐欺犯行與參與犯罪組織罪論以想像競合。
    縱該首次犯行非屬事實上之首次，亦因參與犯罪組織之繼續
    行為，已為該案中之首次犯行所包攝，該參與犯罪組織行為
    之評價已獲滿足，自不再重複於他次詐欺犯行中再次論罪，
    俾免於過度評價及悖於一事不再理原則。至於「另案」起訴
    之他次加重詐欺犯行，縱屬事實上之首次犯行，仍需單獨論
    以加重詐欺罪，以彰顯刑法對不同被害人財產保護之完整性
    ，避免評價不足。（最高法院109年度台上字第3945號判決
    意旨參照）。被告因參與本案詐欺集團之多次加重詐欺行為
    ，最先於107年7月16日繫屬於臺灣桃園地方法院，有本院被
    告前案紀錄表附卷可稽(見本院卷第54、55頁)，臺灣桃園地
    方法院107 年度訴字第589 號刑事判決、臺灣臺南地方法院
    107年度訴字第1154號刑事判決、本院臺南分院107年度上訴
    字第1257號刑事判決、本院108年度上訴字第314號刑事判決
    附卷足考(見原審訴字卷一第第159至217頁)，揆諸前開說明
    ，關於被告參與組織犯罪條例部分，自非本院審理範圍，合
    先敘明。
  ㈡按被告以外之人於審判外之言詞或書面陳述，除法律有規定
    者外，不得作為證據；被告以外之人於審判外之陳述，經當
    事人於審判程序同意作為證據，法院審酌該言詞陳述或書面
    陳述作成時之情況，認為適當者，亦得為證據；當事人、代
    理人或辯護人於法院調查證據時，知有第159 條第1 項不得
    為證據之情形，而未於言詞辯論終結前聲明異議者，視為有
    前項之同意，刑事訴訟法第159 條第1 項及第159 條之5 分
    別定有明文。查本判決所引用上訴人即被告（下稱被告）以
    外之人於審判外之言詞或書面陳述，雖屬傳聞證據，惟當事
    人並未爭執證據能力，且至言詞辯論終結前亦未聲明異議(
    見本院卷第79、103頁)，本院審酌此等證據資料作成時之情
    況，尚無何違法取證或其他瑕疵，亦認為以之作為證據應屬
    適當，揆諸首開規定，認前揭證據資料有證據能力。
  ㈢本判決以下所引用之非供述證據，均與本件事實具有自然關
    聯性，且核屬書證、物證性質，依刑事訴訟法第158條之4之
    規定，堪認均具有證據能力。
二、實體事項：
　㈠上揭犯罪事實，有下列證據可證：
　1.被告甲○○就上開事實，於偵查、原審及本院審理時均坦承不
    諱(見107年度偵字第4325號卷第232至234頁、原審訴緝字卷
    第116頁、第121頁、本院卷第78、107頁)，並有指認犯罪嫌
    疑人、中國信託提款卡提領一覽表、監視畫面照片20張、花
    旗銀行提款卡提領一覽表、監視畫面照片8 張、中華郵政提
    款卡提領一覽表、監視畫面照片16張、交易資料、照片25張
    、中華郵政股份有限公司107 年1 月16日函、無摺存款單據
    、往來交易明細、中國信託商業銀行股份有限公司107年1月
    22日函、往來交易明細、花旗台灣商業銀行股份有限公司10
    7年1月31日函、往來明細紀錄、基隆市警察局第二分局東光
    派出所陳報單、內政部警政署反詐騙案件紀錄表、受理各類
    案件紀錄表、受理刑事案件報案三聯單、勘察採證同意書、
    車輛詳細資料報表、汽車租賃契約書等、內政部警政署刑事
    警察局107年3月2日鑑定書、臺灣臺南地方檢察署107 年度
    偵字7969號起訴書、詐騙文件4 張、被害人乙○○存摺影本、
    存摺內頁(見臺灣基隆地方檢察署107年度偵字第4325號卷第
    25至86頁、第88至112頁、第113至140頁、第156至178頁、
    第182頁、第250至253頁、第264至288頁)，與中國信託商業
    銀行股份有限公司108年1月31日函及附件：往來交易明細、
    中華郵政股份有限公司108年1月29日函（開戶起至108年1月
    29日止無申請補發存摺及金融卡紀錄）、花旗（台灣）商業
    銀行股份有限公司108年2月20日108政查字第72157 號函及
    其附件：告訴人乙○○帳戶（帳號：0000000000）無任何申請
    補換發紀錄、90年10月26日起至108年1月30日止交易明細、
    臺幣活期儲蓄存款綜合月結單、原審108年度附民移調字第4
    2號調解筆錄、108年6月11日刑事陳述意見狀（告訴人乙○○
    ）(見原審訴字卷一第41至51頁、第53頁、第75至91頁、第1
    15至116頁、第14至157頁)、臺灣基隆地方法院電信資訊連
    結作業系統：查詢電話號碼、0000000000自108 年6月19日
    起至108 年7 月12日止雙向通聯紀錄（被告甲○○）、臺灣桃
    園地方法院少年法庭107年度少護字第741號宣示筆錄（少年
    邱○○詐欺案，告訴人乙○○）(見原審訴字卷二第9至21頁、第
    57至65頁)。
　2.又洗錢防制法業於105年12月28日修正公布，並於106年6月2
    8日生效施行（下稱新法）。修正前該法（下稱舊法）將洗
    錢行為區分為將自己犯罪所得加以漂白之「為自己洗錢」及
    明知是非法資金，卻仍為犯罪行為人漂白黑錢之「為他人洗
    錢」兩種犯罪態樣，且依其不同之犯罪態樣，分別規定不同
    之法定刑度。惟洗錢犯罪本質在於影響合法資本市場並阻撓
    偵查，不因為自己或為他人洗錢而有差異，且洗錢之行為包
    含處置（即將犯罪所得直接予以處理）、多層化（即為使偵
    查機關難以追查金流狀況，以迂迴層轉、化整為零之多層化
    包裝方式，掩飾或隱匿特定犯罪所得）及整合（即收受、持
    有或使用他人犯罪所得，使該犯罪所得披上合法之外衣，回
    歸正常金融體系）等各階段行為，其模式不祗一端，上開為
    自己或為他人洗錢之二分法，不僅無助於洗錢之追訴，且徒
    增實務事實認定及論罪科刑之困擾。為澈底打擊洗錢犯罪，
    新法第2條乃規定：「本法所稱洗錢，指下列行為：一意圖
    掩飾或隱匿特定犯罪所得來源，或使他人逃避刑事追訴，而
    移轉或變更特定犯罪所得。二掩飾或隱匿特定犯罪所得之本
    質、來源、去向、所在、所有權、處分權或其他權益者。三
    收受、持有或使用他人之特定犯罪所得。」以求與國際規範
    接軌。是行為人如客觀上有該條第1款或第2款之洗錢行為，
    且主觀上有掩飾或隱匿特定犯罪所得之犯意，即構成新法第
    2條第1款或第2 款之洗錢行為，縱令係將自己之犯罪所得財
    物交予其他共同正犯亦同。至行為人主觀上有無洗錢之犯意
    ，則應就犯罪全部過程予以觀察、認定。卷查被告參與之本
    案詐欺集團，於真實姓名年籍不詳綽號「蚊子 」或「 阿凱
    」之人交付乙○○所交付之上開金融卡後，再由「蚊子」、「
    阿凱」通知被告，由被告駕駛租賃小客車，搭載少年邱○○及
    真實姓名年籍不詳之詐騙集團成員，於附表一編號1至2所示
    時間及地點，由少年邱○○及真實姓名年籍不詳之詐騙集團成
    員，將上開金融卡插入自動櫃員機後，鍵入密碼，使各該自
    動櫃員機之辨識系統誤判詐騙集團成員為有權提款之人，使
    用此不正方法接續提領如附表一編號1至2所示之款項，再將
    該款項交給被告，被告再轉交給「蚊子」或「阿凱」等節，
    業據本院認定如前，則被告以上開迂迴層轉之方式取得犯罪
    所得，目的顯在藉此製造金流斷點，使偵查機關難以追查帳
    戶金流，以達掩飾本案犯罪所得之本質及去向，其主觀上有
    掩飾及隱匿該犯罪所得之洗錢犯意甚明。
　㈡綜上各情相互酌參，被告之任意性自白核與事實相符，應堪
    採信，本案事證明確，被告犯行洵堪認定，應依法論科。
三、論罪部分：
　  查被告所參與之由綽號「蚊子」、「阿凱」之成年男子等人
    所組成之詐欺集團，係由3人以上所組成，以施用詐術為其
    手段，且其組成之目的即在於分工向被害人騙取金錢，具有
    牟利性；其所屬成員實施犯行，亦具有持續性，足認本案至
    少有三人共同對被害人等人實行詐騙，且現今詐欺集團之犯
    罪型態，多係需由多人縝密分工方能完成之集團性犯罪，則
    被告對於其所參與之詐欺集團至少有3人以上自應有所認識
    。又刑法第339條之2第1項之以不正方法由自動付款設備取
    得他人之物罪，其所謂「不正方法」，係泛指一切不正當之
    方法而言，並不以施用詐術為限，例如以強暴、脅迫、詐欺
    、竊盜或侵占等方式取得他人之提款卡及密碼，再冒充本人
    由自動提款設備取得他人之物，或以偽造他人之提款卡由自
    動付款設備取得他人之物等等，均屬之。核被告所為，係犯
    刑法第339條之4第1項第2款三人以上共同詐欺取財、第339
    條之2第1項之以不正方法由自動付款設備取財罪、洗錢防制
    法第14條第1項之一般洗錢罪。且查：
　㈠被告與其他詐騙集團成員渠等以一行為同時觸犯刑法第339條
    之4第1項第2款三人以上共同詐欺取財、第339條之2第1項非
    法由自動付款設備取財罪及洗錢防制法第14條第1項之一般
    洗錢罪，為想像競合犯，依刑法第55條之規定，應從一重論
    以三人以上共同詐欺取財罪。起訴法條漏未論及被告所犯一
    般洗錢罪之法條及罪名，然被告收受由少年邱○○及真實姓名
    年籍不詳之詐騙集團成員，以告訴人乙○○交付之金融卡，由
    自動櫃員機以不正方法接續提領如附表一編號1至2所示之款
    項後，再由被告轉交給「蚊子」或「阿凱」，已於起訴書犯
    罪事實欄敘明洗錢犯罪事實，此部分應係法條及罪名漏載，
    本院自應併予審究，且經本院已當庭諭知被告涉犯此部分罪
    名（見本院卷第101頁)，無礙於被告防禦權之行使。
　㈡按共同正犯之意思聯絡，不限於事前有所協議，其於行為當
    時，基於相互之認識，以共同犯罪之意思參與者，亦無礙於
    共同正犯之成立（最高法院73年台上字第1886號判例意旨參
    照）；若共同實施犯罪行為之人，在共同意思範圍內，各自
    分擔犯罪行為之一部，相互利用他人之行為，以達其犯罪之
    目的，其成立不以全體均參與實施犯罪構成要件之行為為要
    件；參與犯罪構成要件之行為者，固為共同正犯；以自己共
    同犯罪之意思，參與犯罪構成要件以外之行為，或以自己共
    同犯罪之意思，事前同謀，而由其中一部分人實行犯罪之行
    為者，亦均應認為共同正犯，使之對於全部行為所發生之結
    果，負其責任。蓋共同正犯，於合同意思範圍內，組成一共
    犯團體，團體中任何一人之行為，均為共犯團體之行為，他
    共犯均須負共同責任，初無分別何一行為係何一共犯所實施
    之必要（最高法院88年度台上字第2230號、92年度台上字第
    2824號判決意旨參照）。查本件詐欺取財犯罪型態，係需由
    多人縝密分工方能完成之集團性犯罪，故詐欺集團成員彼此
    間雖因分工不同而未必均認識或確知彼此參與分工細節，然
    既參與該詐欺集團取得被害人財物之全部犯罪計劃之一部分
    行為，相互利用其一部行為，以共同達成不法所有之犯罪目
    的，未逾越合同意思之範圍。從而，被告自應對其參與期間
    所發生詐欺之犯罪事實，共負其責。被告與少年邱○○、真實
    姓名年籍不詳綽號「蚊子」、「阿凱」及詐欺集團成員間就
    本案詐欺之犯行，皆有犯意聯絡及行為分擔，依刑法第28條
    規定，皆論以共同正犯。
　㈢被告就附表一編號1至2所示犯行，雖為2次取款行為，然主觀
    上顯均係基於一個行為決意分別所為，持續分別侵害同一被
    害人之同一財產法益，各次行為之獨立性極為薄弱，依一般
    社會健全觀念，在時間差距上，難以強行分開，應視為數個
    舉動之接續施行，為包括之一行為予以評價，應論以接續犯
    之單純一罪。　
　㈣被告前於104 年間，因賭博案件，經原審以104年度壢簡字第
    1699號判決判處有期徒刑5月確定，於105年4月15日易科罰
    金執行完畢，其所受宣告之刑，以已執行論，而執行完畢，
    有本院被告前案紀錄表在卷可憑(見本院卷第50至51頁)，被
    告於有期徒刑執行完畢後，五年以內故意再犯本案有期徒刑
    以上之二罪，為累犯，且其加入上開詐欺集團，迭有原審10
    7年度訴字第589號刑事判決、臺灣臺南地方法院107年度訴
    字第1154號刑事判決、本院臺南分院107年度上訴字第1257
    號刑事判決、本院108年度上訴字第314號刑事判決（被告甲
    ○○詐欺）等案件，足見其惡性情節重大，並未見有自我悔過
    之意，依大法官釋字第775號解釋意旨，實有對被告加重其
    刑之必要，爰依刑法第47條第1項之規定加重其刑。
　㈤又洗錢防制法第14條第1項所規範之一般洗錢罪，必須有第3
    條規定之前置特定犯罪作為聯結，始能成立。然洗錢犯罪之
    偵辦在具體個案中經常祇見可疑金流，未必瞭解可疑金流所
    由來之犯罪行為，倘所有之洗錢犯罪皆須可疑金流所由來之
    犯罪行為已經判決有罪確定，始得進一步偵辦處罰，則對於
    欠缺積極事證足以認定確有前置犯罪，卻已明顯違反洗錢防
    制規定之可疑金流，即無法處理。故洗錢防制法乃參考澳洲
    刑法立法例，增訂第15條之特殊洗錢罪，從而特殊洗錢罪之
    成立，不以查有前置犯罪之情形為要件，但必須其收受、持
    有或使用之財物或財產上利益，無合理來源並與收入顯不相
    當，且其財物或財產上利益之取得必須符合上開列舉之三種
    類型者為限。易言之，第15條之特殊洗錢罪，係在無法證明
    前置犯罪之特定不法所得，而未能依第14條之一般洗錢罪論
    處時，始予適用，倘能證明人頭帳戶內之資金係前置之特定
    犯罪所得，即應逕以一般洗錢罪論處，自無適用特殊洗錢罪
    之餘地(最高法院108年度台上字第1744號判決意旨參照)。
    本案詐欺集團成員詐騙被害人後，由被告委由少年邱○○提領
    詐騙款項後交由被告後，再轉交其他詐騙集團成員，而掩飾
    、隱匿上開詐欺犯罪所得之本質及去向，構成洗錢防制法第
    14條第1項之一般洗錢罪，已如前述，揆諸上開說明，自無
    適用同法第15條第1項特殊洗錢罪之餘地。　　
　㈥按洗錢防制法第16條第2項規定：「犯前2條之罪，在偵查或
    審判中自白者，減輕其刑。」，而想像競合犯之處斷刑，本
    質上係「刑之合併」，其所謂從一重處斷，乃將想像競合犯
    組成之評價上數罪，合併為科刑一罪，其所對應之刑罰，亦
    合併其評價上數罪之數法定刑，而為一個處斷刑。易言之，
    想像競合犯侵害數法益者皆成立犯罪，論罪時必須輕、重罪
    併舉論述，同時宣告所犯各罪名，包括各罪有無加重、減免
    其刑之情形，亦應說明論列，量刑時併衡酌輕罪部分量刑事
    由，評價始為充足，然後依刑法第55條規定「從一重處斷」
    ，非謂對於其餘各罪可置而不論。因此，法院決定處斷刑時
    ，雖以其中最重罪名之法定刑，做為裁量之準據，惟於裁量
    其輕重時，仍應將輕罪合併評價在內（最高法院108 年度台
    上字第4405、4408號判決意旨）。是本案被告就其所犯上開
    洗錢犯行，於偵查、原審及本院審理中均坦承不諱，已如前
    述，其所犯洗錢防制法第14條第1項之洗錢罪，與所犯上開
    加重詐欺取財罪，雖屬想像競合犯，揆諸前揭判決意旨，被
    告罪名所涉相關加重、減免其刑之規定，仍應列予說明，並
    於量刑時在加重詐欺取財罪之法定刑度內合併評價。是本案
    被告就其加入詐騙集團經過及洗錢部分等事實，既於偵查、
    原審及本院審理時始終供述詳實，業如前述，是就此部分減
    輕事由，自應由量刑時併予衡酌。　
四、原審認被告罪證明確，予以論罪科刑，固非無見。惟查：
　㈠洗錢防制法第14條第1項之洗錢罪，旨在防止特定犯罪不法所
    得之資金或財產，藉由洗錢行為轉換成為合法來源之資金或
    財產，切斷資金與當初犯罪行為之關聯性，隱匿犯罪行為或
    該資金不法來源或本質，使偵查機關無法藉由資金之流向追
    查犯罪者，是行為人主觀上若明知所欲掩飾、隱匿之不法所
    得係源於特定犯罪，且該特定犯罪及其犯罪所得已存在，而
    行為人客觀上有積極為掩飾、隱匿該特定犯罪所得之行為，
    即屬洗錢罪所欲處罰之範疇。被告駕駛租賃小客車，搭載少
    年邱○○及真實姓名年籍不詳之詐騙集團成員，於附表一編號
    1至2所示時間及地點，由少年邱○○及真實姓名年籍不詳之詐
    騙集團成員，將上開金融卡插入自動櫃員機後，鍵入密碼，
    使各該自動櫃員機之辨識系統誤判詐騙集團成員為有權提款
    之人，使用此不正方法接續提領如附表一編號1至2所示之款
    項，再將該款項交給被告，被告再轉交給「蚊子」或「阿凱
    」等節，業據本院認定如前，則被告以上開迂迴層轉之方式
    取得犯罪所得，目的顯在藉此製造金流斷點，使偵查機關難
    以追查帳戶金流，以達掩飾本案犯罪所得之本質及去向，其
    行為本質上乃遂行詐欺集團為順利取得詐騙款項之手段，核
    屬將從事詐欺取財之犯罪所得置於本案詐騙集團實力支配下
    之舉，原審判決卻漏未論以洗錢防制法第14條第1項之罪，
    容有違誤之處。
　㈡按兒童及少年福利與權益保障法第112 條第1 項前段規定：
    「成年人教唆、幫助或利用兒童及少年犯罪或與之共同實施
    犯罪或故意對其犯罪者，加重其刑至二分之一。」係以成年
    之行為人所教唆、幫助、利用、共同犯罪或其犯罪被害者之
    年齡，作為加重刑罰之要件，雖不以該行為人明知（即確定
    故意）上揭諸人的年齡為必要，但至少仍須存有不確定故意
    ，亦即預見所教唆、幫助、利用、共同實施犯罪或故意對其
    犯罪之人，係為兒童或少年，而不違背其本意者，始足當之
    。經查，被告搭載少年邱○○及真實姓名年籍不詳之詐騙集團
    成員，於附表一編號1至2所示時間及地點，由少年邱○○及真
    實姓名年籍不詳之詐騙集團成員，將上開金融卡插入自動櫃
    員機後提款等節，少年邱○○雖未滿18歲，然依邱○○於偵查中
    作證時，陳稱係在106年10月間其到一間機車行改造機車時
    始認識被告（見偵卷第236頁），參以被告於本院審理時供
    稱：係在機車店偶爾會碰到邱○○，他沒有在上課，以他的外
    觀長相不年輕及騎乘機車的熟練能力，我不覺他是少年等語
    （見本院卷第108頁），足見被告與邱○○並不熟稔，其辯稱
    不知邱○○案發時未滿18歲，尚非無據。且自被告搭載邱○○及
    由邱○○提款過程中，並無具體事證可資證明被告明知或可預
    見此情，自無從就被告所為，依兒童及少年權益與福利保障
    法第112 條規定加重其刑。是以，原判決以：「被告於行為
    時為滿20歲之成年人，與共犯之少年邱○○(案發時為12歲以
    上未滿18歲之少年，真實姓名年籍詳卷)，…，是被告與少年
    共同犯罪，依兒童及少年福利與權益保障法第112條第1項前
    段「與少年共同實施犯罪」之規定加重其刑，並依刑法第70
    條：「有二種以上刑之加重或減輕者，遞加或遞減之」規定
    遞加重其刑」(見原判決第6頁)，亦有違誤之處。
　㈢按量刑應以行為人之責任為基礎，法官為量刑之裁量時，應
    依據個案情節，參酌刑法第57條各款例示之犯罪情狀，於法
    定刑度內量處被告罪刑；若有逾越該罪法定刑或法定要件，
    或未能符合法規範體系及目的，或未遵守一般經驗及論理法
    則，或顯然逾越裁量，或濫用裁量節，量刑即有不當之處（
    參照最高法院80年台非字第473號、75年台上字第7033號、7
    2年台上字第6696號、72年台上字第3647號判例）。經查，
    本案被告前雖曾有多次詐欺等犯行之前科紀錄，業據本院說
    明如前，然就本案係於附表一編號1至2所示時間及地點，由
    少年邱○○及真實姓名年籍不詳之詐騙集團成員，將上開金融
    卡插入自動櫃員機後，鍵入密碼，使各該自動櫃員機之辨識
    系統誤判詐騙集團成員為有權提款之人，使用此不正方法接
    續提領如附表一編號1至2所示之款項，再將該款項交給被告
    ，被告再轉交給「蚊子」或「阿凱」等情，是依本案犯案情
    節及前揭量刑之基準相互比較，原審對被告所為之量刑，容
    未符合罪刑相當原則而有過重之虞，亦有不當之處。　　
　㈣被告於原審及本院審理時供稱：伊犯罪所得約3500元等語(見
    原審訴緝字卷第116頁、本院卷第109頁)，惟被告與告訴人
    已於原審和解，依告訴代理人馬文君律師於原審陳稱：被告
    到目前為止只給付15,000元等語（見原審訴緝卷第105頁）
    ，則其已給付15,000元，已逾犯罪所得金額3,500元，再沒
    收犯罪所得，原審遽以沒收，容有未當。
　㈤從而，本件被告提起上訴，主張原審量刑過重，請求從輕量
    刑等語，揆諸上揭說明，為有理由，且原判決亦有上開可議
    之處，即屬無可維持，自應由本院予以撤銷改判。　
　㈥爰以行為人之責任為基礎，被告不思以正途謀取生活所需，
    竟為貪圖輕易獲得金錢，無視近年來詐欺案件頻傳，行騙手
    段日趨集團化、組織化、態樣繁多且分工細膩，每每造成廣
    大民眾受騙，損失慘重，更嚴重損及我國國際形象，而仍加
    入詐欺集團，為詐欺之犯行，助長詐騙歪風，擾亂金融秩序
    ，增加犯罪查緝之困難，並已造成被害人或告訴人財物損失
    ，實屬不該；再審酌被告於附表一編號1至2所示時間及地點
    ，由少年邱○○及真實姓名年籍不詳之詐騙集團成員，將上開
    金融卡插入自動櫃員機後，鍵入密碼，使各該自動櫃員機之
    辨識系統誤判詐騙集團成員為有權提款之人，使用此不正方
    法接續提領如附表一編號1至2所示之款項，再將該款項交給
    被告，被告再轉交給「蚊子」或「阿凱」，侵害被害人財產
    法益，破壞社會秩序，實不宜寬待。惟念被告犯後坦承犯行
    ，深感悔悟，兼衡被告在本案犯罪中所扮演之角色及參與犯
    罪之程度，暨智識教育程度、生活及家庭經濟狀況、犯罪動
    機、目的、手段、被害人之損害程度等一切情狀，量處如主
    文第2項所示之刑，以資懲儆。　　　
五、不予宣告沒收之理由：
　㈠按犯罪所得已實際合法發還被害人者，不予宣告沒收或追徵
    ；宣告前2 條之沒收或追徵，有過苛之虞、欠缺刑法上之重
    要性、犯罪所得價值低微，或為維持受宣告人生活條件之必
    要者，得不宣告或酌減之，修正後刑法第38條之1第5項、第
    38條之2第2項分別定有明文。考其立法目的，係因過往犯罪
    行為人之犯罪所得，不予宣告沒收，以供被害人求償，但因
    實際上被害人因現實或各種因素，卻未另行求償，反致行為
    人因之保有犯罪所得。是修正後刑法之沒收、追徵不法利得
    條文，係以杜絕避免行為人保有犯罪所得為預防目的，並達
    成調整回復財產秩序之作用，故以「實際合法發還」作為封
    鎖沒收或追徵之條件。然因個案中，被告仍可能與被害人達
    成和解、調解或其他民事上之解決，而以之賠償、彌補被害
    人之損失，此種將來給付之情狀，雖未「實際合法發還」，
    仍無礙比例原則之考量及前揭「過苛條款」之適用，是應考
    量個案中將來給付及分配之可能性，並衡量前開「過苛條款
    」之立法意旨，仍得以之調節而不沒收或追徵，亦可於執行
    程序時避免重複執行沒收或追徵之危險。
　㈡又按洗錢防制法於105年12月28 日修正，於106年6月28日生
    效施行，其中第18條修正為「犯第14條之罪，其所移轉、變
    更、掩飾、隱匿、收受、取得、持有、使用之財物或財產上
    利益，沒收之；犯第15條之罪，其所收受、持有、使用之財
    物或財產上利益，亦同（第1 項）。以集團性或常習性方式
    犯第14條或第15條之罪，有事實足以證明行為人所得支配之
    前項規定以外之財物或財產上利益，係取自其他違法行為所
    得者，沒收之（第2 項）。對於外國政府、機構或國際組織
    依第21條所簽訂之條約或協定或基於互惠原則，請求我國協
    助執行扣押或沒收之案件，如所涉之犯罪行為符合第3 條所
    列之罪，不以在我國偵查或審判中者為限（第3 項）。」關
    於犯罪行為人犯洗錢防制法第14條之罪，其所掩飾之財物本
    身僅為洗錢之標的，難認係供洗錢所用之物，故洗錢行為之
    標的除非屬於前置犯罪之不法所得，而得於前置犯罪中予以
    沒收者外，既非本案洗錢犯罪之工具及產物，亦非洗錢犯罪
    所得，尤非違禁物，自應依上開第18條第1 項前段規定予以
    宣告沒收。且此規定係採義務沒收主義，祇要合於前述規定
    ，法院即應為相關沒收之諭知，然該洗錢行為之標的是否限
    於行為人者始得宣告沒收，法無明文，實務上一向認為倘法
    條並未規定「不問屬於犯罪行為人與否均沒收」時，自仍以
    屬於被告所有者為限，始應予沒收。實務上詐欺集團之車手
    ，通常負責提領贓款，並暫時保管至贓款交付予上手詐欺集
    團成員，再由上手詐欺集團成員將車手所提領之贓款依一定
    比例，發放予車手作為提領贓款之報酬，而車手對於所提領
    之贓款並無何處分權限，是對交回之贓款應無處分權限，亦
    無事實上之共同處分權限，自不應對車手宣告沒收。
　㈢經查，被告於原審及本院審理時供稱：伊犯罪所得約3500元
    等語(見原審訴緝字卷第116頁、本院卷第109頁)，惟被告與
    告訴人已於原審和解，依告訴代理人馬文君律師於原審陳稱
    ：被告到目前為止只給付15,000元等語（見原審訴緝卷第10
    5頁），則其已給付15,000元，已逾犯罪所得金額3,500元，
    再沒收犯罪所得，似嫌過苛，爰不予宣告沒收或追徵。
　㈣被告供少年邱○○遂行本件詐欺犯行所用被害人乙○○之提款卡
    經接續提領如附表編號1、2所示之款項後，再轉交給「蚊子
    」或「阿凱」，以將該等詐得款項透過層層轉手方式，以此
    迂迴層轉方式使詐騙集團取得詐騙款項，被告對於前揭所提
    領並轉交給「蚊子」或「阿凱」之贓款，已無何處分權限，
    故上開款項自不於本案對被告宣告沒收。　　
　㈤至於被告持以供少年邱○○遂行本件詐欺犯行所用被害人乙○○
    之提款卡，因該等提款卡無從再利用作為詐欺取財工具，且
    價值非高，倘該卡片申請註銷並補發，原物即已失用功用，
    顯然欠缺刑法上之重要性，故不予宣告沒收，併此說明。　
    　　
據上論斷，應依刑事訴訟法第369條第1項前段、第364條、第299
條第1項前段，洗錢防制法第14條第1項，刑法第11條、第28條、
第47條第1項、第339條之4第1項第2款、第339條之2第1項、第55
條，判決如主文。
本案經檢察官王正皓到庭執行職務。
中　　華　　民　　國　　111 　年　　3 　　月　　17　　日
            刑事第二十五庭審判長法　官  邱滋杉
                                法　官  陳彥年
                                法　官  黃翰義
以上正本證明與原本無異。
如不服本判決，應於收受送達後20日內向本院提出上訴書狀，其
未敘述上訴之理由者並得於提起上訴後20日內向本院補提理由書
（均須按他造當事人之人數附繕本）「切勿逕送上級法院」。
                                書記官  邱鈺婷
中　　華　　民　　國　　111 　年　　3 　　月　　23　　日
附錄：本案論罪科刑法條全文　　　　　　　　　　　　　　　
洗錢防制法第14條
有第二條各款所列洗錢行為者，處7年以下有期徒刑，併科新臺
幣5百萬元以下罰金。
前項之未遂犯罰之。
前二項情形，不得科以超過其特定犯罪所定最重本刑之刑。
中華民國刑法第339條之4
犯第339條詐欺罪而有下列情形之一者，處1年以上7年以下有期
徒刑，得併科1百萬元以下罰金：
一、冒用政府機關或公務員名義犯之。
二、三人以上共同犯之。
三、以廣播電視、電子通訊、網際網路或其他媒體等傳播工具，
    對公眾散布而犯之。
前項之未遂犯罰之。
中華民國刑法第339條之2
（違法由自動付款設備取得他人之物之處罰）
意圖為自己或第三人不法之所有，以不正方法由自動付款設備取
得他人之物者，處3年以下有期徒刑、拘役或30萬元以下罰金。
以前項方法得財產上不法之利益或使第三人得之者，亦同。
前二項之未遂犯罰之。
附表一：
編號 提款卡 時間 地點 領款方式 金額 領款人 方式 1 中國信託商業銀行帳號000000000000000號帳戶 106年12月23日凌晨0時5分許 統一新龍鄉門市(桃園市○○區○○路000號) 自動提款機提款 新臺幣(下同 )15,000元 邱○○ 由被告駕駛車牌號碼000－0000號租賃小客車，搭載邱○○前往領款 。 
2 同上 106年12月24日晚上6時14分許 統一瓏門門市(桃園市○○區○○路000號) 同上 39,000元 真實姓名年籍不詳之男子 由被告駕駛車牌號碼000－0000號租賃小客車，搭載真實姓名年籍不詳之男子前往領款。 

附表二：
編號 所使用之提款卡帳號 存款或查詢餘額時間 存款或查詢餘額地點 方式 1 中國信託商業銀行帳號000000000 000000號帳戶 106年12月22日下午3時33分許 統一新龍鄉門市(桃園市○○區○○路00 0號) 存款2萬元 2 同上 106年12月29日晚上11時17分許 全家龍潭兄弟門市(桃園市○○區○○路00號) 查詢餘額 3 中華郵政帳號00000000 000000000號帳戶 106年12月24日下午4時1分許 統一新龍鄉門市(桃園市○○區○○路00 0號) 同上 4 同上 106年12月29日晚上11時18分許 全家龍潭兄弟門市(桃園市○○區○○路00號) 同上 
5 花旗商業銀行帳號0000 000000000號帳戶 107年1月3日晚上7時24分許 萊爾富桃喜門市(桃園市○○區○○路000號) 同上